臺灣基隆地方法院刑事判決　　　　　　 94年度簡上字第120號
上　訴　人　臺灣基隆地方法院檢察署檢察官
被　　　告　乙○○
　　　　　　　　　　（現另案在臺灣基隆監獄受刑中）
上列上訴人因被告詐欺案件，不服本院基隆簡易庭94年度基簡字
第647 號，中華民國94年8 月25日第一審簡易判決（聲請簡易判
決處刑案號：臺灣基隆地方法院檢察署94年度偵字第2881號）提
起上訴暨移送併案審理（94年度偵字第3516號），本院管轄之第
二審合議庭判決如下：
    主  文
原判決撤銷。
乙○○幫助連續意圖為自己不法之所有，以詐術使人將本人之物
交付，累犯，處有期徒刑月，如易科罰金，以佰元折算壹日
。
    事  實
一、乙○○曾因詐欺案件，經本院判處有期徒刑3 月，甫於民國
    93年2月27日執行完畢（聲請簡易判決處刑書誤載為93年2月
    28日）。其因缺錢購買毒品施用，於93年8 月間某日，經由
    跳蚤雜誌分類廣告內容中獲悉可利用出賣帳戶牟利時，雖可
    預見將自己開設之金融帳戶（含存摺、提款卡、密碼）等物
    提供他人使用，該他人極可能以該帳戶作為詐欺取財犯罪之
    工具，竟以該廣告記載之聯絡方式接洽後，於93年8 月30日
    前之8 月間某日，與某真實姓名、年籍不詳之成年男子相約
    在基隆火車站，以新臺幣（下同）4,000 元之代價，將如附
    表一所示帳戶之存摺、提款卡及密碼，交予上開不詳身分男
    子。嗣有不明人士於如附表二所示時間，實施如附表二所示
    詐術，使如附表二所示之人陷於錯誤而分別匯款至如附表一
    所示之帳戶內（匯款轉出時間、匯款金額均如附表二所示）
    ，旋均遭不明人士提領一空。嗣經上開匯款人發覺有異，報
    警後循線查獲。
二、案經基隆市警察局移送、基隆市警察局第二分局報告臺灣基
    隆地方法院檢察署檢察官偵查後聲請以簡易判決處刑暨移送
    併案審理。
    理  由
一、按被告以外之人於審判外之言詞或書面陳述，除法律有規定
    者外，不得作為證據，刑事訴訟法第159條第1項固有明文。
    惟被告以外之人於審判外之陳述，經當事人於審判程序同意
    作為證據，法院審酌該言詞陳述或書面陳述作成時之情況，
    認為適當者，亦得為證據；當事人、代理人或辯護人於法院
    調查證據時，知有上開刑事訴訟法第159條第1項不得為證據
    之情形，而未於言詞辯論終結前聲明異議者，視為有前項之
    同意，刑事訴訟法第159條之5亦有明文。查如附表一、二所
    示各該被害人於警詢中所為之指訴內容，以及相關文書證物
    ，均經被告乙○○同意作為本案證據（94年10月19日準備程
    序筆錄參照），且經本院審酌上開言詞陳述或書面陳述作成
    時之情況，認為適當，依前揭法條意旨，自得援為本案證據
    ，應先敘明。
二、訊據被告就上開犯罪事實坦承不諱，核與如附表二所示之各
    該被害人於警詢中之指訴情節相符，並有如附表一所示之帳
    戶資料、附表二「證據一覽」欄所示之文書證據可稽，足認
    被告上開自白應與事實相符，足堪採信。本案事證明確，被
    告犯行堪可認定，應依法論科。
三、論罪科刑：
    (一)按金融帳戶為個人之理財工具，一般民眾皆可自由申請
        開設金融帳戶，並無任何特殊之限制，且得同時在不同
        金融機構申請多數存款帳戶使用，並無借用他人帳戶使
        用之必要。另「衡諸一般常情，任何人均可辦理金融帳
        戶存摺使用，如無正當理由，實無借用他人存摺使用之
        理，而金融存摺亦事關個人財產權益之保障，其專有性
        甚高，除非本人或與本人親密關係者，難認有何理由可
        自由流通使用該存摺，一般人均有妥為保管及防止他人
        任意使用之認識，縱特殊情況偶需交付他人使用，亦必
        深入瞭解用途及合理性，始予提供，且該等專有物品如
        落入不明人士手中，而未加以闡明正常用途，極易被利
        用為與財產有關之犯罪工具，此為吾人依一般生活認知
        所易於體察之常識，而有犯罪意圖者，非有正當理由，
        竟徵求他人提供帳戶，客觀上可預見其目的，係供為某
        筆資金之存入，後再行領出之用，且該筆資金之存入及
        提領過程係有意隱瞞其流程及行為人身分曝光之用意，
        一般人本於一般認知能力均易於瞭解」（最高法院93年
        度臺上字第31號判決意旨參照）。且邇來以電話、手機
        簡訊通知中獎、刮刮樂或其他類似之不法詐騙份子，為
        掩飾其等不法行徑，以避免執法人員循線查緝，經常利
        用他人存款帳戶、印章、提款卡暨密碼，以確保犯罪所
        得免遭查獲，類此案件在社會上層出不窮，亦屢經報章
        雜誌及其他新聞媒體再三披露，故避免此等專屬性甚高
        之物品被不明人士利用為與財產有關之犯罪工具，亦為
        一般生活認知所應有之認識。且一般人對自己之金融機
        構帳戶所用之存摺、提款卡、密碼及印鑑，均妥為保管
        ，恐被他人得知帳號或密碼後，有被冒領、或其他非法
        使用之虞。而本案被告貪圖小利，以4,000 元之代價將
        上開帳戶存摺、提款卡、密碼等物，交付不明人士，衡
        之常情，被告當有預見該不明人士收購帳戶所用之存摺
        、提款卡等物，應係用來作為非法之用，是被告理應有
        認識該人可能將帳戶用來作為犯罪之用，竟猶仍交付予
        該人並收取對價，是該收購帳戶之人將該帳戶用來供自
        己或他人作為詐欺取財之用，亦為被告所容忍及允許，
        亦即不違反被告之本意。且單憑上開被害人所述情節，
        固無法證明實施詐欺手法者即係被告本人，惟被害人之
        金錢係被轉帳進入被告提供他人之帳戶，顯見向被害人
        施以詐術之歹徒，即係利用該帳戶作為詐財之工具。而
        刑法上之故意，非僅指直接故意，尚包含間接故意（未
        必故意）。所謂之間接故意係指行為人對於構成犯罪事
        實，預見其發生而其發生並不違反其本意者而言，刑法
        第13條第2 項定有明文。且幫助犯之成立以行為人主觀
        上認識被幫助者正欲從事犯罪或係正在從事犯罪，且該
        犯罪有既遂之可能，而其行為足以幫助他人實現構成要
        件者，即具有幫助故意，並不以行為人確知被幫助者係
        犯何罪名為必要（仍需在幫助犯罪之共同認識範圍內）
        。至於行為人在正犯實施犯罪前為幫助行為者，則構成
        事前幫助犯。被告將其所有之上開帳戶存摺、提款卡、
        密碼交付不明人士，縱無證據證明被告明知利用帳戶遂
        行犯罪者之行為態樣，亦即除可能供詐欺取財、恐嚇取
        財（常見類型為竊車後向車主勒索財物，即一般所稱「
        擄車勒贖」）外，亦有可能遭從事擄人勒贖等重大犯罪
        ，而有溢出被告原先幫助犯罪之共同認識範圍，然就該
        實施詐欺行為人嗣後將被告交付之帳戶供詐欺取財所得
        之用，顯不違反被告本意，被告自有幫助詐欺取財之未
        必故意。至被告前於92年10月7 日提供帳戶給他人之行
        為，雖經本院以93年度訴字第540 號判決判處無罪（嗣
        經臺灣高等法院以94年度上訴字第1472號判決撤銷改判
        有罪確定），然該案係因正犯所從事之犯罪行為，並非
        一般提供帳戶者所能預見之詐欺取財、恐嚇取財等犯行
        ，而係利用偽造金融卡轉帳，尚難認定在被告幫助犯罪
        之共同認識範圍內，故判處無罪，核與本案之正犯所從
        事者係詐欺取財行為，而應認被告有幫助故意乙節不同
        ，特此說明。
    (二)核被告所為，係幫助犯刑法第339條第1項之意圖為自己
        不法之所有，以詐術使人將本人之物交付之罪。又連續
        幫助與幫助連續為不同之犯罪態樣，如基於概括犯意，
        多次幫助他人犯罪，為連續幫助，該幫助者有多次犯罪
        行為；如以一幫助行為，幫助他人連續犯罪，則為幫助
        連續，就幫助犯而言，僅有一次犯罪行為。本案被告係
        以一幫助行為助成他人之連續詐欺行為，應係幫助連續
        ，而無刑法第56條連續犯加重規定之適用。檢察官雖僅
        就被告如附表二編號１、２所示之犯罪事實聲請簡易判
        決處刑（與起訴同一效力），然未經聲請部分既與上開
        部分有實質上一罪關係，自應為聲請效力所及，本院依
        法併予審理。查被告前曾受如事實欄所載有期徒刑之執
        行，此有臺灣高等法院被告前案紀錄表附卷可考，其於
        有期徒刑執行完畢後5 年以內，再犯本件最重本刑為有
        期徒刑以上之刑之罪，為累犯，應加重其刑。又被告幫
        助他人犯前開罪名，爰依刑法第30條第2 項之規定，按
        正犯之刑減輕之，並依法先加重而後減輕之。
四、原審就被告論罪科刑，固非無見，惟查：(一)、原審就被告所
    為如附表二編號３所示之犯罪事實，未及併予審酌，尚有未
    洽；(二)、原審既就犯罪事實援用檢察官聲請簡易判決處刑書
    之記載，顯已將如附表二編號１、２所示之犯罪事實納入審
    理範圍，竟疏未於主文中論以被告幫助「連續」詐欺取財，
    亦有未合。檢察官上訴意旨以被告所犯如附表二編號３所示
    之犯罪事實，與原審業經判決部分有連續犯之裁判上一罪關
    係云云，惟實係實質上一罪關係，此部分之法律論述固無可
    採，然原審未及審酌如附表二編號３所示之犯罪事實，檢察
    官就此指摘原判決不當，仍有理由，自應由本院予以撤銷改
    判（至上訴書與併辦意旨書均以原審未審酌如附表二編號２
    所示之犯行，尚有誤會，業經實行公訴檢察官當庭言詞更正
    在卷）。爰審酌被告時值壯年，不思以正當管道獲取金錢，
    其提供帳戶供詐騙行為人獲取犯罪所得之行為雖無足取，且
    嚴重影響社會秩序，然其係因貪獲小利，一時失慮始有上開
    犯行，惡性尚非重大，併其犯後坦承罪行之態度，以及檢察
    官於聲請簡易判決處刑書中建請量處有期徒刑2 月（未考慮
    併辦部分）等一切情狀，量處如主文所示之刑，併諭知易科
    罰金之折算標準。
五、至上開存摺、提款卡等物，均係被告所有（被告僅係有償交
    付他人使用，並未移轉所有權）且供犯罪所用之物，因未據
    扣案，且無證據足證現仍存在而未滅失，為免將來執行困難
    ，爰不予宣告沒收。
六、末查：
    (一)按洗錢防制法之制定，旨在防止特定重大犯罪不法所得
        之資金或財產，藉由洗錢行為，諸如經由各種金融機關
        或其他交易管道，轉換成為合法來源之資金或財產，切
        斷資金與當初犯罪行為之關連性，隱匿犯罪行為或該資
        金不法來源或本質，使偵查機關無法藉由資金之流向追
        查犯罪行為人，其所保護之法益為國家對特定重大犯罪
        之追訴及處罰。又洗錢行為係指行為人為掩飾或隱匿自
        己重大犯罪所得財物或財產上之利益（洗錢防制法第2
        條第1 款），或行為人掩飾、收受、搬運、寄藏、故買
        或牙保他人因重大犯罪所得財物或財產上之利益（同法
        第2條第2款）。除利用不知情之合法管道（如金融機關
        ）為之外，其他使所得財物或利益之來源合法化，或改
        變該財物或利益之本質，以避免追訴處罰之掩飾、藏匿
        犯特定重大犯罪所得財產或利益之行為均屬之。若非先
        有犯罪所得或利益，再加以掩飾或隱匿，而係取得犯罪
        所得或利益之犯罪手段，或未合法化犯罪所得或利益之
        來源，而能一目瞭然來源之不法性，即非洗錢防制法所
        規範之對象。
    (二)本件係被告以外之人，利用被告所提供之帳戶將詐欺所
        得之款項直接匯入該帳戶，其要求被害人將金錢匯入被
        告帳戶之行為，本即係實施詐欺行為之犯罪手段，並非
        於取得財物後，另為掩飾、隱匿其詐欺所得之行為，亦
        非被告於該詐欺行為人實施詐欺犯罪取得財物後，另由
        被告為之掩飾、隱匿行為。且偵查機關得藉由被害人將
        款項匯入被告帳戶等情，一目瞭然資金來源之不法性，
        並得以追查資金之流向，資金與當初犯罪行為之關連性
        並未被切斷，與「掩飾」、「隱匿」之性質亦有不符，
        核與洗錢防制法第2 條規定之洗錢行為構成要件有間（
        亦未經檢察官援為論罪法條），併此說明。
據上論斷，應依刑事訴訟法第455條之1第1項、第3項、第369 條
第1項前段、第364條、第299條第1項前段，刑法第339條第1項、
第47條、第30條、第41條第1項前段，罰金罰鍰提高標準條例第1
條前段、第2條，判決如主文。
本案經檢察官丙○○到庭執行職務。
中　　華　　民　　國　　94　　年　　11　　月　　15　　日
                  刑事第五庭審判長法  官　陳志祥
                                  法  官  陳玉雲
                                  法  官  楊皓清
以上為正本係照原本作成。
本件判決不得上訴。
中　　華　　民　　國　　94　　年　　11　　月　　15　　日
                                  書記官　王月娥
附錄論罪法條：
刑法第339條第1項：
意圖為自己或第三人不法之所有，以詐術使人將本人或第三人之
物交付者，處5年以下有期徒刑、拘役或科或併科1千元以下罰金
。
附表一
┌──┬────────┬──────────┬──────────────┐
│編號│  開 戶 時 間   │  銀  行   帳   號  │     備         註          │
│    │                │                    │                            │
├──┼────────┼──────────┼──────────────┤
│ 1  │88年9月2日      │中國信託商業銀行基隆│開戶相關資料（94年偵1904號│
│    │                │分行帳號：0000000000│  卷頁12-13）               │
│    │                │01                  │存款系統歷史交易查詢表、對│
│    │                │                    │  帳單                      │
│    │                │                    │  （94年偵1904號卷頁14）    │
├──┼────────┼──────────┼──────────────┤
│ 2  │93年7月27日     │臺灣銀行基隆分行帳號│開戶相關資料（94年偵1904卷│
│    │                │：000000000000      │  頁17）                    │
│    │                │                    │存摺交易往來明細查詢（94年│
│    │                │                    │  偵1904卷頁16）            │
└──┴────────┴──────────┴──────────────┘
附表二
┌──┬────┬─────┬───┬─────┬───────┬───────┐
│編號│轉出時間│轉出賬戶帳│被害人│轉出金額  │   事  由     │  證據一覽表  │
│    │        │號        │      │（新台幣）│              │              │
│    │        │          │      │          │              │              │
├──┼────┼─────┼───┼─────┼───────┼───────┤
│ 1  │93年8月3│0000000000│丁○○│9,000元   │不詳姓名年籍之│被告乙○○於│
│    │0日     │1         │      │          │犯嫌以被害人之│  警詢、檢方偵│
│    │        │          │      │          │弟因擔保欠錢為│  訊中之自白  │
│    │        │          │      │          │由，要求被害人│ （94年偵123卷│
│    │        │          │      │          │匯款至其指定帳│  頁7-8、32-33│
│    │        │          │      │          │戶（非被告帳戶│  、94年偵1904│
│    │        │          │      │          │），後又以被害│  卷5-8       │
│    │        │          │      │          │人匯錯帳戶為由│被害人丁○○│
│    │        │          │      │          │，詐騙被害人匯│  於警詢筆錄中│
│    │        │          │      │          │款9000元至被告│  之指訴      │
│    │        │          │      │          │「中國信託商業│ （94年偵123卷│
│    │        │          │      │          │銀行基隆分行」│  頁10-11）   │
│    │        │          │      │          │帳戶（帳號：38│被害人轉帳明│
│    │        │          │      │          │0000000000）內│  細表影本    │
│    │        │          │      │          │              │ （94年偵123卷│
│    │        │          │      │          │              │  頁12）      │
│    │        │          │      │          │              │詐騙帳戶通報│
│    │        │          │      │          │              │  警示詐騙電話│
│    │        │          │      │          │              │  斷話申請表  │
│    │        │          │      │          │              │ （94年偵123卷│
│    │        │          │      │          │              │  頁13）      │
│    │        │          │      │          │              │被告乙○○帳│
│    │        │          │      │          │              │  戶對帳單    │
│    │        │          │      │          │              │  （94年偵1904│
│    │        │          │      │          │              │  卷頁14）    │
│    │        │          │      │          │              │案件詳細資料│
│    │        │          │      │          │              │ （94年偵123卷│
│    │        │          │      │          │              │  頁15）      │
├──┼────┼─────┼───┼─────┼───────┼───────┤
│ 2  │93年8月3│          │甲○○│100,000元 │不詳姓名年籍之│被告乙○○於│
│    │0日     │          │      │          │犯嫌以被害人之│  警詢、檢方偵│
│    │        │          │      │          │女向地下錢莊借│  訊筆錄中之自│
│    │        │          │      │          │錢未還為由，要│  白          │
│    │        │          │      │          │求被害人匯款，│ （94年偵123卷│
│    │        │          │      │          │詐遍被害人將10│  頁7-8、32-33│
│    │        │          │      │          │0,000元存至被 │  、94年偵1904│
│    │        │          │      │          │告「中國信託商│  卷頁5-8     │
│    │        │          │      │          │業銀行基隆分行│被害人甲○○│
│    │        │          │      │          │」帳戶（帳號；│  於警詢、檢方│
│    │        │          │      │          │000000000001）│  偵訊筆錄中之│
│    │        │          │      │          │內。          │  指訴        │
│    │        │          │      │          │              │  （94偵123卷 │
│    │        │          │      │          │              │  頁9、偵2882 │
│    │        │          │      │          │              │  卷頁29）    │
│    │        │          │      │          │              │被告乙○○帳│
│    │        │          │      │          │              │  戶對帳單    │
│    │        │          │      │          │              │ （94年偵1904 │
│    │        │          │      │          │              │  卷頁14）    │
│    │        │          │      │          │              │詐騙帳戶通報│
│    │        │          │      │          │              │  警示報告表  │
│    │        │          │      │          │              │ （94年偵123卷│
│    │        │          │      │          │              │  頁14）      │
│    │        │          │      │          │              │被害人存入憑│
│    │        │          │      │          │              │  證影本      │
│    │        │          │      │          │              │ （94年偵1904 │
│    │        │          │      │          │              │  卷頁24）    │
│    │        │          │      │          │              │刑案報案處理│
│    │        │          │      │          │              │  系統詳細資料│
│    │        │          │      │          │              │ （94年偵1904 │
│    │        │          │      │          │              │  卷頁23）    │
│    │        │          │      │          │              │受理各類案件│
│    │        │          │      │          │              │  紀錄表      │
│    │        │          │      │          │              │ （94年偵1904 │
│    │        │          │      │          │              │   卷頁21）   │
│    │        │          │      │          │              │刑事報案三聯│
│    │        │          │      │          │              │  單          │
│    │        │          │      │          │              │ （94偵1904卷 │
│    │        │          │      │          │              │   頁22）     │
├──┼────┼─────┼───┼─────┼───────┼───────┤
│ 3  │93年9月2│          │戊○○│50,000元  │不詳姓名年籍之│被告乙○○於│
│    │日      │          │      │          │犯嫌以被害人之│  警詢、偵訊筆│
│    │        │          │      │          │子幫人作保欠錢│  錄中之自白  │
│    │        │          │      │          │為由，要求被害│ （94年偵123卷│
│    │        │          │      │          │人匯款，詐騙被│  頁7-8、32-33│
│    │        │          │      │          │害人將50,000元│  、94年偵1904│
│    │        │          │      │          │至被告「臺灣銀│  卷頁5-8）   │
│    │        │          │      │          │行基隆分行」帳│被害人戊○○│
│    │        │          │      │          │戶（帳號：0120│  於警詢筆錄中│
│    │        │          │      │          │00000000）內  │  之指訴      │
│    │        │          │      │          │              │ （94年偵1904 │
│    │        │          │      │          │              │  卷頁10）    │
│    │        │          │      │          │              │被告乙○○帳│
│    │        │          │      │          │              │  戶存摺交易往│
│    │        │          │      │          │              │  來明細查詢  │
│    │        │          │      │          │              │ （94年偵1904 │
│    │        │          │      │          │              │  卷頁16）    │
│    │        │          │      │          │              │受理各類案件│
│    │        │          │      │          │              │  紀錄表      │
│    │        │          │      │          │              │ （94年偵1904 │
│    │        │          │      │          │              │  卷頁25）    │
│    │        │          │      │          │              │報案三聯單  │
│    │        │          │      │          │              │ （94年偵1904 │
│    │        │          │      │          │              │  卷頁26）    │
│    │        │          │      │          │              │詐騙帳戶通報│
│    │        │          │      │          │              │  警示、詐騙電│
│    │        │          │      │          │              │  話斷話申請表│
│    │        │          │      │          │              │ （94年偵1904 │
│    │        │          │      │          │              │  卷頁27）    │
│    │        │          │      │          │              │被害人無褶存│
│    │        │          │      │          │              │  入憑條影本  │
│    │        │          │      │          │              │ （94年偵1904 │
│    │        │          │      │          │              │  卷頁28）    │
└──┴────┴─────┴───┴─────┴───────┴───────┘
